【裁判字號】    99,易緝,127
【裁判日期】    990820
【裁判案由】    詐欺等
【裁判全文】
臺灣臺北地方法院刑事判決            99年度易緝字第127號
公  訴  人  台灣台北地方法院檢察署檢察官
被      告  乙○○
上列被告因詐欺等案件，經檢察官提起公訴（96年度偵字第1476
9 號）及移送併案審理（96年度偵字第18153 號），本院判決如
下：
    主  文
乙○○變造特種文書，足以生損害於公眾及他人，累犯，處有期
徒刑肆月，減為有期徒刑貳月，扣案之變造機車駕駛執照壹張，
沒收之；又共同意圖為自己不法之所有，以詐術使人將本人之物
交付，累犯，處有期徒刑壹年，扣案之手機拾支，均沒收。應執
行有期徒刑壹年壹月。扣案之變造機車駕駛執照壹張、手機拾支
，均沒收。
其餘被訴部分無罪。
    事  實
一、乙○○因案遭法院通緝，乃於民國96年3 月間之某日，在其
    位在台北縣新店市○○路○ 段26巷6 號之住處內，將來歷不
    詳、偽造之邱志強機車駕駛執照換貼其本人照片，而變造該
    特種文書，以供掩飾自己之真實身分，足以生損害於公眾及
    邱志強本人。
二、乙○○明知真實姓名不詳綽號「同學」之成年男子（下稱「
    同學」）係詐騙集團成員，需有人在台灣協助領取詐騙所得
    ，竟與「同學」共同基於意圖為自己不法所有之犯意聯絡，
    以0000000000號、0000000000號行動電話與「同學」聯絡提
    領詐欺款項事宜，嗣乙○○於96年5 月間，依「同學」指示
    ，提供其女友周宜青所申辦之中國信託商業銀行（下稱中國
    信託）000000000000號帳戶供詐欺集團使用，該詐欺集團成
    員即以詐術詐騙甲○○，假冒檢察官、警察名義，稱為辦案
    關係，需釐清甲○○與詐騙集團關係，命甲○○匯款至控款
    帳戶云云，甲○○因此陷於錯誤，陸續匯款至周宜青上開帳
    戶，乙○○遂於96年5 月2 日要求周宜青至台北市○○區○
    ○路4 段236 號中國信託信義分行，由周宜青臨櫃將匯入該
    帳戶之詐騙款項，分次提領新台幣（下同）110 萬元、 279
    萬元，再由乙○○分別於同年5 月31日、6 月5 日，持周宜
    青前開帳戶提款卡，至台北縣中和市某處自動櫃員機分次提
    領現金，共計16萬元、6 萬7,000 元，乙○○扣除其應得之
    1 至1.3 成報酬後，即依「同學」指示將剩餘款項匯至不詳
    帳戶。
三、案經內政部警政署刑事警察局移送台灣南投法院檢察署呈請
    台灣高等法院檢察署檢察長令轉台灣台北地方法院檢察署檢
    察官偵查起訴。
    理  由
壹、有罪部分：
一、被告對於以下本院作為判斷依據之各項證據資料，均同意或
    不爭執其證據能力，本院審酌該等言詞供述及書面作成時之
    情況，認為以之作為證據為適當，依刑事訴訟法第159 條之
    5 規定，均得作為證據。
二、上開犯罪事實，業據被告乙○○坦承不諱，核與證人周宜青
    證述情節相符，復有周宜青中國信託帳戶歷史交易查詢報表
    、中國信託信義分行96年5 月2 日臨櫃提領款項之監視錄影
    翻拍畫面4 紙在卷可參，及被告手機10支（無SIM 卡）、變
    造之邱志強機車駕駛執照1 枚扣案可佐，此外，復有台灣南
    投地方法院96年度易字第530 號判決可資參照。本件事證明
    確，被告犯行洵堪認定。
三、核被告所為，係犯刑法第212 條之變造特種文書罪，及同法
    第339 條第1 項詐欺取財罪。檢察官以96年度偵字第 18153
    號併辦意旨書移送併案審理部分，核與本案之事實同一，本
    院自應併予審理。又檢察官認被告所為係犯偽造特種文書罪
    ，惟被告於本院審理時供稱：伊撿到邱志強機車駕駛執照，
    僅換貼伊照片而已等語（本院99年8 月11日審判筆錄），而
    扣案之邱志強機車駕駛執照貼照片處膠膜確有撕開痕跡，且
    照片上並無鋼印印痕，業經本院勘驗在卷，是被告所言應非
    虛妄，是依卷內證據僅能認被告將來歷不明之偽造邱志強機
    車駕駛執照換貼其照片而變造該駕照，公訴意旨容有未洽。
    被告於密接之時間、地點接續提領款項，各行為之獨立性極
    為薄弱，應視為數個舉動之接續施行，合為包括之一行為予
    以評價，屬接續犯。其所犯前開2 罪，犯意各別，行為互殊
    ，應分論併罰。又被告前於94年間，因施用毒品案件，經台
    灣板橋地方法院以94年度簡字第2690號判決判處有期徒刑 5
    月確定，於95年2 月7 日易科罰金執行完畢，有台灣高等法
    院被告前案紀錄表在卷可按，其受有期徒刑之執行完畢後，
    5 年以內故意再犯本件有期徒刑以上之罪，為累犯，依刑法
    第47 條 第1 項之規定加重其刑。爰審酌被告坦承犯行，惟
    素行不佳，有違反麻醉藥品管理條例、竊盜、贓物、施用毒
    品等前科，被告變造邱志強證件以逃避通緝，極不可取，且
    被告前已有冒用他人身分希冀逃避刑事追訴之犯行，有本院
    99年度訴緝字第127 號判決可參，再被告犯罪後逃匿，經本
    院通緝將近3 年始通緝到案，逃避司法追訴，犯後態度不佳
    ，暨被告提領之詐欺金額高達411 萬餘元，致被害人損失慘
    重，破壞社會信賴關係及檢察官、警方之公信力等一切情狀
    ，量處如主文所示之刑，並定應執行之刑。又被告所犯之變
    造特種文書罪，係於96年4 月24日前所為，且本院於96年12
    月28日發布通緝，嗣通緝被告到案，尚無中華民國九十六年
    罪犯減刑條例第5 條規定之適用，應予減刑，爰依該條例第
    7 條第1項 減為如主文所示之刑。扣案之變造邱志強機車駕
    駛執照1張 、手機10支，係供被告犯罪所用，且為被告所有
    ，業據被告坦承在卷，爰依刑法第38條第1 項第2 款沒收之
    。至扣案之電腦1 台，內載有3 千筆個人資料，係「同學」
    叫被告去購買，用來詐騙被害人等情，雖據被告供承在卷，
    惟該資料是否與本案有關，並無任何依據，自難憑此即認該
    電腦係供本案犯罪所用，爰不諭知沒收。
貳、無罪部分：
一、公訴意旨略以：被告與「同學」共同基於意圖為自己不法所
    有之犯意聯絡，由該詐騙集團其他成員收購人頭帳戶後，「
    同學」即撥打乙○○所持用0000000000號、0000000000號行
    動電話，指示乙○○前往指定地點收取由該詐騙集團收購而
    來之人頭帳戶存摺簿、提款卡、印章等，乙○○即前往自動
    提款機試卡確認是否堪用，並回報人頭帳戶戶名及帳號，嗣
    後並負責提領詐欺款項。嗣於95年5 、6 月間，經「同學」
    撥打前開號碼指示，前往台北縣中和市○○路秀朗橋附近一
    處便利商店，透過店內自動櫃員機自該詐騙集團使用之人頭
    帳戶提領款項2 次，共計約8 萬元，乙○○扣除1 成所得後
    ，遂依指示將剩餘款項匯至「同學」指定之不詳帳戶，因認
    被告涉犯刑法第339 條第1 項之詐欺取財罪嫌等語。
二、按犯罪事實應依證據認定之，無證據不得認定犯罪事實；不
    能證明被告犯罪或其行為不罰者，應諭知無罪之判決，刑事
    訴訟法第154 條第2 項、第301 條第1 項，分別定有明文。
三、檢察官認被告涉有上開罪嫌，係以被告之自白為論據。惟此
    部分除被告之自白外，卷內並無其他證據足以佐證。按被告
    之自白，不得作為有罪判決之唯一證據，刑事訴訟法第 156
    條第2 項前段定有明文。檢察官就被告提領上開8 萬元之人
    頭帳戶為何、被害人為何均未舉證，本院亦無從為之調查，
    扣案之SIM 卡17張及人頭帳戶存摺3 本、提款卡2 張，亦無
    法證明與上開犯罪事實有關，揆諸前開法條，此部分無證據
    證明，自應為被告無罪之諭知。
據上論斷，依刑事訴訟法第299 條第1 項前段、第301 條第1 項
，刑法第28條、第212 條、第339 條第1 項、第47條第1 項、第
51條第5款 、第38條第1 項第2 款，刑法施行法第1 條之1 ，中
華民國九十六年罪犯減刑條例第2 條第1 項第3 款、第7 條、第
11條，判決如主文。
本案經檢察官高維駿到庭執行職務
中    華    民    國    99    年    8     月    20    日
                  刑事第七庭  審判長法  官  林庚棟
                                    法  官  章曉文
                                    法  官  林欣苑
上正本證明與原本無異。
如不服本判決應於收受送達後10日內向本院提出上訴書狀，並應
敘述具體理由；其未敘述上訴理由者，應於上訴期間屆滿後20日
內向本院補提理由書（均須按他造當事人之人數附繕本）「切勿
逕送上級法院」。告訴人或被害人如對於本判決不服者，應具備
理由請求檢察官上訴，其上訴期間之計算係以檢察官收受判決正
本之日期為準。
                                    書記官  劉英芬
中    華    民    國    99    年    8     月    23    日
附錄所犯法條
中華民國刑法第212條
（偽造變造特種文書罪）
偽造、變造護照、旅券、免許證、特許證及關於品行、能力服務
或其他相類之證書、介紹書，足以生損害於公眾或他人者，處 1
年以下有期徒刑、拘役或3 百元以下罰金。
中華民國刑法第339條
（普通詐欺罪）
意圖為自己或第三人不法之所有，以詐術使人將本人或第三人之
物交付者，處5 年以下有期徒刑、拘役或科或併科1 千元以下罰
金。
以前項方法得財產上不法之利益或使第三人得之者，亦同。
前二項之未遂犯罰之。

司法院資訊處製作；財團法人民間司法改革基金會備份。
